臺灣臺中地方法院刑事判決　
110年度交易字第679號
公  訴  人  臺灣臺中地方檢察署檢察官
被      告  楊嘉珍


上列被告因過失傷害案件，經檢察官提起公訴（109年度調偵字
第111號），本院判決如下：
    主    文
乙○○犯過失致重傷罪，處有期徒刑肆月，如易科罰金，以新臺幣
壹仟元折算壹日。
    犯罪事實
一、乙○○考領有小型車普通駕駛執照，於民國108年10月8日下午
    5時09分許，駕駛車牌號碼0000-00號自用小客車，由臺中市
    西屯區長安路沿櫻花路快車道欲左轉洛陽路往西屯路方向行
    駛，行經櫻花路與洛陽路交岔路口(下稱上開交岔路口)時，
    本應注意行經設有行車管制號誌交岔路口時，應注意車前狀
    況及注意兩車並行之間隔，並隨時採取必要之安全措施，而
    依當時天候晴、暮光、柏油路面、乾燥、無缺陷、無障礙物
    及視距良好等情，並無不能注意之情事，適有呂明昇騎乘車
    牌號碼000-000號普通重型機車由長安路一段29巷沿櫻花路
    慢車道未禮讓對向欲左轉彎之乙○○先行，而逕自右轉洛陽路
    往西屯路方向行駛至該處，乙○○亦疏未注意車前狀況，即貿
    然左轉，亦未與呂明昇所騎乘之機車保持安全間距隔，兩車
    進而發生碰撞，呂明昇因此受有頸椎第5/6節狹窄併脊髓損
    傷、頸椎第12/3/4/5/6節椎間盤突出、頭部外傷併顱內出血
    及疑似瀰漫性軸突神經損傷等傷害，並因此而產生創傷性重
    度失智之重傷結果。
二、案經檢察官指定呂明昇之子甲○○為代行告訴人代行告訴後，
    偵查起訴。
    理    由
壹、證據能力部分
　　本案認定事實所引用之卷內被告乙○○以外之人於審判外之言
    詞或書面陳述，被告於本院準備程序時均未爭執證據能力（
    本院卷第53-55頁），檢察官、被告於辯論終結前亦均未對
    該等證據之證據能力聲明異議（本院卷第253-262頁），本
    院復審酌前揭陳述作成時之情況，並無違法取證之瑕疵，亦
    認以之作為證據為適當，是本案有關被告以外之人於審判外
    之言詞或書面陳述等供述證據，依刑事訴訟法第159條之5規
    定，自均得為證據。至於以下所引用其餘非供述證據部分，
    既不適用傳聞法則，復查無違法取得之情事存在，自應認同
    具證據能力。
貳、認定犯罪事實所憑證據及理由
一、訊據被告固坦承有於上開時間、地點，駕駛上開車輛左轉洛
    陽路往西屯路方向行駛，與騎乘上開機車右轉洛陽路往西屯
    路方向行駛之呂明昇發生碰撞，呂明昇倒地並因此受有頸椎
    第5/6節狹窄併脊髓損傷、頸椎第12/3/4/5/6節椎間盤突出
    、頭部外傷併顱內出血及疑似瀰漫性軸突神經損傷等傷勢之
    事實，惟矢口否認有何過失致重傷之犯行，辯稱：我是在紅
    綠燈停下來要左轉彎，而沒有搶快，而且我轉彎後已經回正
    ，我車子的右後方才遭到呂明昇撞上，我覺得我的注意義務
    是在前方、左前方，而無法預料到右後方，所以我沒有過失
    ，且我認為呂明昇失智症的結果是否是本次車禍所造成，亦
    有疑義，因為呂明昇本身就有糖尿病、高血壓、洗腎等慢性
    病，這些慢性疾病可能才是導致呂明昇失智之主要原因云云
    。
二、經查，被告有於上開時間、地點，駕駛上開車輛左轉洛陽路
    往西屯路方向行駛，與騎乘上開機車右轉洛陽路往西屯路方
    向行駛之呂明昇發生碰撞，呂明昇倒地並因此受有頸椎第5/
    6節狹窄併脊髓損傷、頸椎第12/3/4/5/6節椎間盤突出、頭
    部外傷併顱內出血及疑似瀰漫性軸突神經損傷等傷勢等情，
    已為被告所是認(見本院卷第55-56、259頁)，核與代行告訴
    人甲○○於偵訊時之指述相符(見偵卷第61-63、79頁)，並有
    林新醫院診斷證明書、道路交通事故現場圖、道路交通事故
    調查報告表(一)、(二)、臺中市政府警察局道路交通事故肇
    事人自首情形紀錄表、臺中市政府警察局交通事故補充資料
    表、現場及肇事車輛相片31張、中國醫藥大學附設醫院診斷
    證明書、臺灣臺中地方檢察署勘驗筆錄附卷可稽(見偵卷第1
    3、21、21-23、31、35、37-51、65頁、調偵卷第23頁)，是
    此部分之事實，堪先認定。
三、被告就本案車禍之發生有無過失：
    按汽車行駛時，駕駛人應注意車前狀況及兩車並行之間隔，
    並隨時採取必要之安全措施，道路交通安全規則第94條第3
    項定有明文。經查，被告自陳其於左轉彎之前已有注意到呂
    明昇有打方向燈欲右轉(見偵卷第27頁、本院卷第53頁)，則
    其於左轉之際，自應注意其與呂明昇右轉之機車間須保持安
    全距離及注意車前狀況，以免發生碰撞，而被告既係考領有
    普通小型車駕駛執照之成年人，自述二專畢業之教育程度，
    對於前開規定理應知之甚詳。再依案發當時天候晴、暮光、
    柏油路面、乾燥、無缺陷、無障礙物、視距良好等客觀狀況
    ，有上揭道路交通事故調查表㈠、(二)在卷可查(見偵卷第21
    -23頁)，並無不能注意之情事。又參酌道路交通事故現場圖
    及車禍現場照片(見偵卷第21、37-51頁)，可見被告與呂明
    昇係於距離上開交岔路口甚近之位置即發生碰撞，而由兩車
    撞擊之位置距離上開交岔路口甚近等節，即可推知被告甫左
    轉後即與呂明昇發生碰撞，復觀諸臺灣臺中地方檢察署檢察
    官之路口監視器錄影畫面之勘驗筆錄(見調偵卷第23頁)，可
    知被告於108年10月8日17時7分37秒至同日17時8分12秒先於
    上開交叉路口停等紅燈，而於同日17時8分12秒上開交岔路
    口號誌甫轉綠燈之際，旋即左轉至洛陽路，而呂明昇亦於同
    時右轉進入洛陽路等情，則被告雖有優先路權，仍應注意車
    前狀況及兩車並行之間隔，詎被告竟於路口號誌剛轉為綠燈
    之際，即貿然、快速地左轉，以致於其與同時間右轉進入洛
    陽路之呂明昇之機車間距離過近，進而發生擦撞，則被告自
    有未注意車前狀況及未保持兩車並行間隔之過失甚明。再者
    ，本件於偵查中經送臺中市車輛行車事故鑑定委員會鑑定，
    該會參考代行告訴人之筆錄，及稽以道路交通事故現場圖、
    現場照片及路口監視器錄影畫面後，出具之鑑定意見書亦認
    ：「一、呂明昇駕駛普通重型機車，行至設有行車管制號誌
    交岔路口，右轉彎未讓對向左轉彎車先行，為肇事主因。二
    、乙○○駕駛自用小客車，行經設有行車管制號誌交岔路口，
    未注意車前狀況適採安全措施，為肇事次因。」，此有臺中
    市車輛行車事故鑑定委員會鑑定意見書在卷可佐(見調偵卷
    第21-22頁)，而同本院上開之認定。另呂明昇未禮讓對向左
    轉彎車之被告，雖為本案車禍發生之主因，然刑事責任之認
    定，並不因被告以外之其他用路人(包含被害人)有過失，即
    得免除被告自身之過失刑事責任，充其量僅為被告與呂明昇
    之過失比例及後續賠償比例之問題，併此敘明。準此，依據
    上開客觀跡證及說明，應足認被告確有未注意車前狀況、未
    保持兩車並行間隔之過失，應甚明確。
四、被告上開過失行為與呂明昇重度失智之重傷結果間，有無相
    當因果關係：
(一)按稱重傷者，謂下列傷害：一、毀敗或嚴重減損一目或二目
    之視能。二、毀敗或嚴重減損一耳或二耳之聽能。三、毀敗
    或嚴重減損語能、味能或嗅能。四、毀敗或嚴重減損一肢以
    上之機能。五、毀敗或嚴重減損生殖之機能。六、其他於身
    體或健康，有重大不治或難治之傷害，刑法第10條第4項定
    有明文。經查，經函詢衛生福利部豐原醫院有關呂明昇失智
    症之診斷情形，該院於110年3月16日函覆以：有關本案診治
    醫師依病歷記載回覆如下，病患呂明昇於109年7月13日至本
    院門診求診，當時診斷為創傷性失智，於110年1月20日檢查
    為重度失智等語，於111年4月19日函覆以：109年1月20日失
    智檢測為重度失智(CDR：3，CASI：24，MMSE：7)，於110年
    3月8日失智檢測為重度失智(CDR：3，CASI：無法檢測，MMS
    E：9)，顯示為無任何恢復等語，並經本院調取相關病歷核
    閱屬實，此有衛生福利部豐原醫院110年3月16日豐醫醫行字
    第1100001832號函覆、111年4月19日豐醫總字第1110002016
    號函及所檢附相關病歷影本在卷可稽(見偵卷第69-77頁、調
    偵卷37頁、本院卷153-223頁)，足見呂明昇所受傷害達於身
    體或健康有重大難治之重傷程度，自屬無疑。
(二)又查，經本院查詢呂明昇於106年1月1日至108年10月31日期
    間之健保就醫紀錄，可知呂明昇於108年10月8日即本案車禍
    發生日往前回溯至106年1月1日，此段期間僅有於祈安聯合
    診所就診1次，其餘均係於衛生福利部豐原醫院就醫之紀錄
    ，此有呂明昇之個人就醫紀錄查詢結果可參(見本院卷第147
    -148頁)，復經本院函詢衛生福利部豐原醫院，關於呂明昇
    於108年10月8日前是否曾有失智症之診斷，該院明確函覆以
    ：呂明昇於108年10月8日前未曾有失智症之檢查與診斷等語
    ，復經本院調取相關病歷核閱無訛，此有111年4月19日豐醫
    總字第1110002016號函及所檢附相關病歷影本附卷為憑(見
    本院卷153-223頁)；又關於呂明昇之傷勢部分，參酌林新醫
    院之診斷證明書記載：腦震盪，伴有少於30分鐘意識喪失之
    初期照護等語，且至該院就醫住院之日期為108年10月8日至
    同年月15日，及中國醫藥大學附設醫院診斷證明書記載：頭
    部外傷併顱內出血及疑似瀰漫性軸突神經損傷等語，且係於
    108年10月16日即入該院住院至同年11月4日出院，此有上開
    2家醫院之診斷證明書為佐(見偵卷第13、65頁)，可認呂明
    昇於發生車禍之第一時間，即因此受有嚴重之頭部傷勢無訛
    ；再經本院函詢衛生福利部豐原醫院，關於呂明昇因本案車
    禍所受之傷勢，有無可能誘發重度失智症或其原本所患有之
    慢性疾病有無可能因上開傷勢影響而惡化病情等節，該院函
    覆以：腦部創傷及顱內出血確實可能為造成失智症的成因之
    一，雖無法直接推斷失智症與108年10月8日之車禍腦傷是否
    直接相關，但兩者存在時間順序上的前後關係。呂明昇原本
    有高血壓、糖尿病、慢性腎衰竭，上開外傷可能惡化上開慢
    性疾病，然而，上開慢性疾病導致失智症的時程較長(可能
    長達數年至數十年)，倘若病人失智症形成的時程很快、很
    短，必須考慮更急性的肇成原因等語，此有衛生福利部豐原
    醫院111年5月31日豐醫醫行字第1110004229號函在卷足佐(
    見本院卷第233頁)。則綜合上開健保就醫紀錄查詢結果、診
    斷證明書、衛生福利部豐原醫院之歷次回函及病歷資料互相
    勾稽以觀，可知呂明昇雖患有高血壓、糖尿病、慢性腎衰竭
    等慢性疾病，然上開慢性疾病促成失智症所需之時程長達多
    年，惟呂明昇於本案車禍之前，未曾有任何失智症相關之診
    療紀錄，若非其因本案車禍所受之嚴重頭部傷勢，進而導致
    其重度失智症之結果，殊難想像何以先前未有任何失智症診
    斷症狀之呂明昇，會於如此短暫之時間內，即產生重度失智
    症之結果，顯見應係本案車禍腦部外傷此一急性之肇因，導
    致呂明昇於短期間內即誘發重度失智症之病症結果，是以，
    本院以為，被告上開未注意車前狀況、未保持兩車並行間隔
    之過失行為，與呂明昇所受之重度失智症之重傷結果間，具
    有相當因果關係甚明。
五、綜上所述，被告上開所辯均不足採。本案事證明確，被告上
    開過失致重傷之犯行堪以認定，應予依法論科。　
參、論罪科刑
一、核被告所為，係犯刑法第284條後段之過失致重傷罪。
二、又被告於肇事後，報案人或勤務指揮中心轉來資料未報明肇
    事人姓名，員警前往現場處理時被告在場，並向處理交通事
    故之警員承認其為肇事車輛之駕駛人等情，有臺中市政府警
    察局道路交通事故肇事人自首情形紀錄表1紙（見偵卷第31
    頁）在卷可憑，是被告符合自首要件，爰依刑法第62條前段
    之規定減輕其刑。　　
三、爰以行為人之責任為基礎，審酌被告駕駛自用小客車時，未
    遵守道路交通安全規則，因之造成本件車禍事故，導致呂明
    昇受有創傷性重度失智症之重傷結果，造成被害人及其家屬
    身心痛苦匪淺，其影響甚鉅，所生危害甚重，所為疏值非難
    ；且被告僅有就強制險部分為給付，迄今未與呂明昇之家屬
    達成和解，亦未為任何賠償，再參以被告始終否認犯行，可
    認其犯後態度不佳；惟念及被告無任何犯罪前科，有臺灣高
    等法院被告前案紀錄表附卷可參，足認其素行良好；再考量
    呂明昇就本案車禍之發生亦與有過失，且為肇事之主因；兼
    衡被告本案之過失情節、呂明昇之傷勢嚴重性、代行告訴人
    及告訴代理人對於本案之意見，暨被告自陳二專畢業，目前
    已經退休，之前受雇從事汽車行業，在福特汽車擔任管理層
    經理，經濟狀況普通，沒有未成年子女需扶養等一切情狀(
    見本院卷第260頁)，量處如主文所示之刑，並諭知易科罰金
    之折算標準。
據上論斷，應依刑事訴訟法第299條第1項前段，刑法第284條後
段、第62條前段、第41條第1項前段，刑法施行法第1條之1，判
決如主文。
本案經檢察官陳宜君提起公訴，由檢察官丙○○到庭執行職務。
中　　華　　民　　國　　111 　年　　7 　　月　　28   日 
                  刑事第四庭    審判長法  官  黃佳琪  
                                      法  官  劉依伶
                                      法  官  魏威至
以上正本證明與原本無異。
如不服本判決應於收受送達後20日內向本院提出上訴書狀，並應
敘述具體理由；其未敘述上訴之理由者，應於上訴期間屆滿後20
日內向本院補提理由書（均須按他造當事人之人數附繕本）「切
勿逕送上級法院」。
告訴人或被害人如不服判決，應備理由具狀向檢察官請求上訴，
上訴期間之計算，以檢察官收受判決正本之日起算。
　　　　　　　　　　                  書記官  林鈺娟
中　　華　　民　　國　　111 　年　　7 　　月　　28　 日
附錄本案論罪科刑之法條：
中華民國刑法第284條
因過失傷害人者，處 1 年以下有期徒刑、拘役或 10 萬元以下
罰金；致重傷者，處 3 年以下有期徒刑、拘役或 30 萬元以下
罰金。